最高法院刑事判決　　　　　　　　　　　　　　　八十七年度台上字第一四二五號
　　上　訴　人　甲○○
右上訴人因業務過失致人於死案件，不服台灣高等法院台南分院中華民國八十六年十
二月二十三日第二審判決（八十六年度上訴字第一九一○號，起訴案號：台灣嘉義地
方法院檢察署八十六年度偵字第六一四三號），提起上訴，本院判決如左：
    主  文
上訴駁回。
甲○○緩刑肆年。
    理  由
本件原判決認定上訴人甲○○係嘉義縣朴子市○○路四四號大綸有限公司出租起重機
之操作員，乃以從事該工作為業務之人。緣台灣化學纖維股份有限公司新港廠將其原
絲六廠製程中間儲槽架台製裝工程，交由賜發工程企業有限公司（下稱賜發公司）承
攬。賜發公司再向大綸有限公司租用移動起重機，以便工程之進行。於民國八十六年
四月十八日上午十時許，上訴人經大綸有限公司負責人黃德宗（另案判處有期徒刑一
年，緩刑四年）指派在上開原絲六廠擴建廠房西側操作該起重機，欲將中間槽從地面
吊至原絲五樓頂部安裝，應注意就該起重機應設置負荷警報裝置及過捲揚警報裝置，
以防起重機操作時，因所吊之物過重，或鋼索捲過頭發生危險。且依當時情形，並無
不能注意之情形，竟疏未注意裝設，即逕行操作上開起重機。於將該處中間槽吊至離
地面約五十公分時，起重機之輔助吊桿拉桿忽然斷裂墜落。適有賜發公司之員工黃興
突跑至中間槽，欲將附著於中間槽之泥土清除時，為墜落之中間槽擊中受傷。經送醫
急救，延至當日十一時許，因心肺衰竭、胸部挫傷及血氣胸不治死亡等情。係以上訴
人坦承操作起重機，應設過負荷警報及過捲揚警報裝置，以防患起重機操作時，因所
吊之物過重或鋼索捲過頭發生危險。詎竟疏未注意裝置，即率予於上開時間操作起重
機，致起重機輔助吊桿之拉桿斷裂，發生上開賜發公司員工被墜落之中間槽擊中受傷
不治死亡之職業災害，其係有過失責任等事實。而黃興確因上開職業災害不治死亡，
有台灣省政府勞工處南區勞工檢查所八十六年七月二十一日南檢三字第八二九七號
函及檢附之檢查報告可稽。並經檢察官督同法醫師相驗黃興屍體明確，製有勘驗筆錄
、驗斷書及相驗屍體證明書可按。被害人黃興之死亡，顯與上訴人上開疏失有相當因
果關係，上訴人業務過失致人於死犯行明確，為其所憑之證據及認定之理由。而以上
訴人泛言第一審量刑過重，並非有據，於理由內予以說明。復說明上訴人所為，係犯
刑法第二百七十六條第二項之罪，因認第一審引用該法條及罰金罰鍰提高標準條例第
一條前段規定，並審酌上訴人過失程度、所生危害及犯後態度等一切情狀，量處有期
徒刑十月，為無不合，予以維持，駁回上訴人在第二審之上訴。經核原判決之認事用
法均無違誤。上訴意旨略以：上開起重機可以吊升負荷重四十五公噸，而黃德宗指示
吊升之中間槽僅重二點一五公噸，應不致發生負荷過重致拉桿斷裂之情事。本件是否
為不可預期之原因，而非上訴人之疏失所致，顯尚未確切，原審遽行判決，尚屬不當
等語指摘原判決不當。乃為事實之爭執，或徒就原判決已說明之事項漫為指摘，並非
有據。本件上訴非有理由，應予駁回。惟另查上訴人前受違反票據法及妨害兵役罪所
處有期徒刑執行完畢後，五年以內未曾受有期徒刑以上刑之宣告，有其前案紀錄表可
稽。本件所犯，係一時之疏失，犯後深表認錯，且已與被害人家屬和解賠償損失，有
和解筆錄可按，並經被害人家屬黃吳心安陳明（見原審卷第二五頁）。上訴人經此教
訓，應知惕勵而無再犯之虞，本院認其所宣告之刑，以暫不執行為適當，爰併宣告緩
刑四年，以示衿恤。
據上論結，應依刑事訴訟法第三百九十六條第一項、第二項、刑法第七十四條第二款
，判決如主文。
中      華      民      國    八十七    年      四      月     十六     日
                              最高法院刑事第十庭
                                  審判長法官  吳  雄  銘
                                        法官  池  啟  明
                                        法官  陳  宗  鎮
                                        法官  石  木  欽
                                        法官  吳  火  川
      右正本證明與原本無異
                                              書  記  官
中      華      民      國    八十七    年      四      月    二十一    日
